# 实施时间较长的辞退计划的处理

提问人：nikan 时间：2012-04-10 21:47:25
有些企业制定的辞退计划实施时间较长，例如某企业属国有控股企业，经公司职工代表大会通过，对 1992 年 9 月 30 日公司设立时登记在册的员工，凡未达到退休年龄提前 3 年解除合同的，按解除合同时工龄，每一年工龄支付相当于上一年一个月工资的经济补偿金。
根据该项计划，辞退福利的最终支付取决于两个条件：一是员工在达到退休年龄前三年仍然为该企业在册员工，二是该员工选择提前3 年退休。 职工薪酬准则的规定，确认辞退福利的条件之一是企业已经制定正式的解除劳动关系计划或提出自愿裁减建议，并即将实施。“即将实施”是指辞退工作一般应当在一年内实施完毕，但因付款程序等原因使部分付款推迟到一年后支付的，视为符合辞退福利预计负债确认条件。对于分期或分阶段实施的解除劳动关系计划或自愿裁减建议，企业应当将整个计划看作是由各单项解除劳动关系计划或自愿裁减建议组成，在每期或每阶段计划符合预计负债确认条件时，将该期或该阶段计划中由提供辞退福利产生的预计负债予以确认。 根据上述规定，对上述的辞退计划应分期确认，即只有等到员工达到退休年龄前四年才确认相应的辞退计划，比如某员工在公布此项辞退计划时的年龄是 40 周岁，其法定退休年龄是 60 周岁，此时不应确认辞退福利，而应等到该员工年龄达到 56 周岁时方能予以确认。个人认为这样的处理不甚合理。 在上述辞退计划中，支付的辞退福利包含了对员工在辞退之前为企业提供服务的补偿，对于该项补偿，最合适的处理应该是分期计入损益，而不宜在被辞退的前一年一次性计入损益。因此，对于类似长期辞退计划的确认，不宜采用“即将实施”的限定。 个人认为合理的处理，是在该项辞退计划公布时，在合理估计选择该项辞退福利的员工人数的基础上，折现确认相应的辞退福利，同时基于配比原则，确认的辞退福利不宜一次性计入费用，而应在选择辞退计划的该等员工的剩余服务年限内分期摊销。例如，企业在公布上述辞退计划后，估计有两名法定退休年龄为 60 周岁的员工会选择该项计划（即选择提前 3年退休），一名员工现在年龄是 40 周岁，另一名员工年龄是 50 周岁。企业在公布辞退计划后，即应根据该项估计确认相应的辞退福利，并在这两名员工的剩余服务年限内（分别是 17 年和 7 年）内分期摊销。

回答人：chenyiwei
基本赞同。在处理该问题时，应当引入精算。

提问人：nikan 时间：2012-04-11 07:28:37
回复 chenyiwei 的帖子
哈哈，国内企业恐怕没几个可以做精算的。 陈版，我对于准则为何要强调辞退计划“即将实施”不是太理解。难道是因为如果不是“即将实施”的，会存在重大不确定性，从而不符合“很可能发生”这一预计负债确认条件？

回答人：chenyiwei
可能如你所言，“即将实施”是为了防止长期计划的不确定性，与“预计一年内完成”的含义相同，但在会计上其实这并非确认现时义务的必要条件。

回答人：chenyiwei
我理解只要该计划已经生效且预计长期有效，条款足够明确，则事实上已经存在现时义务。导致现时义务的是该计划的发布，而不是某个员工选择适用该计划。